臺灣嘉義地方法院民事判決　　　　　　 100年度家訴字第97號
原　　　告　郭兆銘
被　　　告　呂妍慧
上列當事人間請求剩餘財產分配等事件，於民國100 年08月04日
言詞辯論終結，本院判決如下：
    主  文
被告應給付原告新臺幣參拾萬元，及自民國100 年06月25日起至
清償日止，按週年利率百分之五計算之利息。
原告其餘之訴駁回。
訴訟費用由被告負擔五分之四，其餘由原告負擔。
本判決第一項得假執行。
原告其餘假執行之聲請駁回。
    事  實
甲、原告方面：
壹、聲明：
一、被告應給付原告新臺幣（下同）37萬元整，及自起訴狀繕本
    送達翌日起至清償日止，按週年利率百分之五計算之利息。
二、原告願供擔保請准宣告假執行。
貳、陳述：
    兩造於民國84年06月10日結婚，嗣後於100 年03月17日離婚
    ，因兩造於婚姻關係存續期間未訂定夫妻財產制契約，依法
    應以法定財產制為夫妻財產制。又原告離婚時未有任何婚後
    財產，而被告處分兩部自用小客車，係於兩造婚姻關係存續
    中所購買，屬被告之婚後財產，應列入剩餘財產分配之範籌
    。經原告核算後，該兩部自用小客車之價值合計共74萬元（
    計算式：32萬元＋42萬元＝74萬元），應由兩造平均分配。
    為此，原告爰依民法第1030條之1 第1 項之規定，請求鈞院
    判決如訴之聲明。
參、證據：提出西元2011年03月283 期權威車訊雜誌及被告行車
    執照與保險證影本等資料。
乙、被告方面：
壹、聲明：請求駁回原告之訴。
貳、陳述：
    當初這兩部車是原告承諾要給被告的，所以被告有所有權及
    支配權。又原告於99年12月31日訴訟中名下有土地，並有脫
    產，而且原告尚欠被告父親借款未還，亦有法院的支付命令
    可查。被告也不認為該兩部自用小客車之價值有原告所主張
    的那麼高價值，因為當初車子本身就有出過車禍，管路也有
    瑕疵，所以沒有那麼高的價值，且其中一部車是後來才買的
    ，買的時候已是中古車。被告認為該兩部車，合計大概只有
    50萬元的價值而已。而且被告當初賣車子的時候，是因原告
    在兩造沒有離婚的狀況下將被告趕出去，被告賣掉車子，是
    當作扶養小孩子的費用，所賣掉的錢是用在子女的生活費用
    方面。
參、證據：提出原告借據及本院民事執行處100 年04月12日嘉院
    貴100 司執德字4901號通知、拍賣公告，及本院100 年度婚
    字25號民事判決影本、嘉義市地政事務所土地異動索引等資
    料。
    理  由
一、按夫妻未以契約訂立夫妻財產制者，除本法另有規定外，以
    法定財產制為其夫妻財產制。又法定財產關係消滅時，夫或
    妻現存之婚後財產，扣除婚姻關係存續中所負債務後，如有
    剩餘，其雙方剩餘財產之差額，應平均分配，但因繼承或其
    他無償取得之財產及慰撫金不在此限；依前項規定，平均分
    配顯失公平者，法院得調整或免除其分配額，民法第1005條
    、第1030條之1 第1 、2 項分別定有明文。另按，夫妻現存
    之婚後財產，其價值計算以法定財產制關係消滅時為準；但
    夫妻因判決而離婚者，以起訴時為準。民法第1030條之4 第
    1 項亦有規定。
二、經查，本件兩造係於84年06月10日結婚，婚後未曾約定夫妻
    財產制，依法應適用法定財產制。兩造嗣後於100 年03月17
    日成立訴訟上之和解離婚。而兩造現存之婚後財產價值計算
    ，原應以兩造離婚訴訟之起訴時為準，但關於車子估價時點
    ，兩造於100 年08月04日言詞辯論時均同意估價時點在和解
    成立即100 年03月17日的時候為準。又原告主張系爭兩部車
    是在兩造婚姻關係存續中所購買，而被告就此事實亦無否認
    或爭執。被告雖另詞辯稱當初這兩部車是原告承諾要給被告
    的，所以被告有所有權及支配權云云；惟原告則陳稱該兩部
    並不是贈與給被告，是伊花錢買的，為了省保險費才登記在
    被告名下等語。另查，原告主張該兩部自用小客車，經原告
    核算後，兩部自用小客車之價值合計共74萬元，惟被告認為
    兩部自用小客車之價值合計大概只有50萬元價值而已，嗣後
    ，兩造於100 年08月04日言詞辯論時則均同意系爭兩部車以
    60萬元的價值計算。至被告另主張原告於99年12月31日訴訟
    中名下有土地並有脫產之情形，原告則陳稱伊名下的土地，
    不是兩造婚後夫妻聯合財產，那是伊父親在伊結婚以後贈與
    給伊的，去年11月份，被告有夥同其他人到原告家搬東西，
    原告母親有提出刑事告訴，因為這件事，伊父親一氣之下，
    就將土地給要回去了。又查，依嘉義市地政事務所土地異動
    索引資料，原告原有之不動產係位於嘉義市○區○○段768
    地號，該不動產之取得，係因贈與，且原告已於99年12月31
    日贈與他人，是此筆不動產應不列入本件剩餘財產之分配。
    又查，依被告所提出之原告借據及本院民事執行處100 年04
    月12日嘉院貴100 司執德字4901號通知、拍賣公告等資料，
    原告現在顯然尚有負債，且無存款，故原告現存之婚後財產
    ，應以零為計算。
三、本件兩造於離婚時，被告現存之系爭兩部車輛的價值以合計
    60萬元作為估算標準，是被告現存之婚後財產為60萬元，而
    因原告現存之婚後財產為零元，依民法第1030條之1 第1 項
    規定，原告得請求被告給付剩餘財產之差額分配額為30萬元
    【計算方式為：600,000 元2 ＝300,000 元】。至於被告
    辯稱伊賣掉車子是當作扶養小孩子的費用，所賣掉的錢是用
    在子女的生活費用方面云云。惟按，子女扶養費與夫妻剩餘
    財產分配，乃係屬不同的法律關係，請求權之人未必同一，
    請求權的基礎亦不相同，且夫妻剩餘財產之差額平均分配，
    亦不會影響父母應扶養子女之義務，子女扶養費與夫妻剩餘
    財產分配二者係分別獨立的請求權，故不宜混為一談。
四、綜據上述，本件原告依據民法第1030條之1 第1 項規定，於
    請求被告給付原告300,000 元及自100 年06月25日起至清償
    日止，按週年利率5%計算之利息之範圍內，為有理由，應予
    准許。原告逾上述範圍數額部分之其餘請求，則屬無理由，
    不應准許，應予駁回之。
五、本件原告勝訴部分，係所命給付之金額未逾新台幣50萬元之
    判決，依民事訴訟法第389 條第1 項第5 款之規定，應依職
    權宣告得假執行。至原告其餘敗訴之部分，其假執行之聲請
    ，已失所附麗，應予駁回之。
六、本件事證已臻明確，兩造其餘主張、陳述或其他攻擊、防禦
    方法，核與本件判決結果均不生影響，爰不一一論述，附此
    敘明。
七、據上論結，本件原告之訴為一部有理由、一部無理由，依民
    事訴訟法第79條、第389 條第1 項第2 款，判決如主文。
中    華    民    國    100   年    8     月    18    日
                  家事庭法  官  呂仲玉
以上正本係照原本作成。
如對本判決上訴，須於判決送達後20日內向本院提出上訴狀。如
委任律師提起上訴者，應一併繳納上訴審裁判費。
中    華    民    國    100   年    8     月    18    日
                        書記官  駱大勝